【裁判字號】    95,聲,2445
【裁判日期】    951229
【裁判案由】    聲請具保停止羈押
【裁判全文】
臺灣臺北地方法院刑事裁定              95年度聲字第2445號
聲  請  人
即  被  告  甲○○
上列聲請人即被告因常業詐欺等案件（本院95年度訴字第1220號
），聲請具保停止羈押，本院裁定如下：
    主  文
聲請駁回。
    理  由
一、本件聲請人即被告甲○○所涉常業詐欺案件，前經本院認為
    被告經訊問後，坦承起訴書所載犯行，且有同案被告蔡孟修
    、陳淇立（原姓名陳瑾玲）供述、以及如起訴書附表一所載
    之被害人呂蘇美華等人之指述可證，復有閘道器、節費器、
    線材、電腦設備等扣案可憑，被告甲○○犯罪嫌疑重大，且
    有反覆實施修正前刑法第340條常業詐欺或修正後刑法第339
    條詐欺罪之虞，有羈押之原因，非予羈押顯難進行追訴，有
    羈押之必要，而裁定羈押（被告甲○○部分，羈押原因不包
    括有勾串共犯或證人之虞，押票顯係誤載，附此敘明）。嗣
    於95年10月30日本院以前開羈押原因仍繼續存在，有繼續羈
    押之必要，裁定自95年11月3 日起延長羈押二月。又於95年
    12月28日本院以前開羈押原因仍繼續存在，有繼續羈押之必
    要，裁定自96年1月3日起延長羈押二月。
二、聲請意旨略以：被告甲○○對所涉情節均坦承不諱，犯後深
    感悔悟，被告甲○○實屬為圖薄薪而遭利用犯罪，所涉情節
    亦非重大，另被告甲○○家中尚有古稀之高堂，終日倚門望
    歸，以待奉孝，由於家境清寒，自遭羈押，高堂頓失依怙，
    悲切無已，為此聲請准予被告具保停止羈押等語。
三、按刑事訴訟法部分條文於95年6月14日經修正公布，95年7月
    1日施行，該法第101條之1第1項第7款原規定「刑法第340條
    之常業詐欺罪」，修正為「刑法第339條、第339條之3 之詐
    欺罪」，其修正理由為94年2月2日修正公布，95年7月1日施
    行之修正刑法以刪除常業犯之規定，第7款之刑法第340條常
    業詐欺罪，已失依據，自應配合刪除，並於第7 款增列刑法
    第339條之詐欺罪。查起訴書認被告係涉犯修正前刑法第340
    條之常業詐欺罪，依新修正之刑法，則係犯刑法第339 條之
    詐欺罪，不論依修正前或修正後之刑事訴訟法第101條之1第
    1項第7款規定，均構成該條款之羈押原因。次按被告得隨時
    具保聲請停止羈押，此觀刑事訴訟法第110條第1項自明，而
    法院究應否准許被告所為具保停止羈押之聲請，首應審酌被
    告之聲請是否符合刑事訴訟法第114 條不得駁回其聲請之情
    形，即所犯最重本刑為三年以下有期徒刑、拘役、或專科罰
    金之罪者；懷胎五月以上或生產後二月未滿者；現罹疾病，
    非保外治療顯難痊癒者，次則應檢視法院當初羈押被告之理
    由是否繼續存在，故法院應就當初依刑事訴訟法第101條之1
    第1項第7款規定對被告執行羈押之原因是否存在為之論斷；
    抑有進者，為了不礙程序保障之目標，在被告為具保停止羈
    押之聲請時，參酌刑事訴訟法第101條之2「被告經法官訊問
    後，雖有第101條第1項或第101條之1 第1項各款所定情形之
    一而無羈押之必要者，得逕命具保、責付或限制住居」規定
    之精神，法院應就有無羈押被告之必要性為斟酌。茲依上開
    說明，逐一檢視如后：
  (一)本件被告有無符合刑事訴訟法第114 條不得駁回其聲請之情
    形：被告所涉犯為修正前刑法第340 條常業詐欺罪或修正後
    刑法第339條第1項詐欺取財罪，非屬法定最重本刑三年以下
    有期徒刑之罪，又無懷胎之可能，且被告並無現罹疾病非予
    以交保不能治療等情形，尚無刑事訴訟法第114 條不得駁回
    具保聲請之事由。
  (二)本院當初對被告執行羈押之原因有無繼續存在：被告所涉詐
    欺案件，前經本院認為被告犯罪嫌疑重大，且有反覆實施詐
    欺之虞，有羈押之必要，對被告裁定羈押。再者，本案已知
    之被害人高達20人，詐欺所得高達新臺幣5千5百75萬1194元
    ，犯罪所造成之損害重大，且被告坦承自95年2 月間起加入
    本件詐騙集團，擔任看顧機房、外出領取SIM卡並更換SIM卡
    之工作，以使詐騙電話保持暢通，至95年6月6日遭查獲為止
    ，被告收取SIM 卡之次數約20次，每次約拿取3至5張，月薪
    為新臺幣1萬5千元，況本件詐欺集團主要首腦尚未到案、及
    主嫌之一何文賢從偵查迄今均未到案等情，堪認被告仍有反
    覆實施詐欺之虞，應認本院當初對被告執行羈押之該項原因
    仍繼續存在。
  (三)有無繼續羈押被告之必要：法院對被告依據刑事訴訟法第10
    1條之1執行預防性羈押，其本質上係為避免被告再反覆實施
    同一犯罪，危害社會治安，而對被告所實施之剝奪人身自由
    之強制處分，是對被告有無羈押之必要，當由法院以上述羈
    押之目的依職權為目的性裁量。本院審酌被告所犯之前開常
    業詐欺罪嫌，對社會治安危害甚大，尚難僅因被告坦承犯行
    及聲稱有年邁雙親需扶養照顧等理由，即許其停止羈押交保
    在外。
四、綜上，本件被告聲請具保停止羈押，本院認當初以刑事訴訟
    法第101條之1第1項第7款規定對被告實施羈押之原因仍屬存
    在，且不能因具保而使之消滅，而有繼續羈押被告之必要，
    從而，聲請人向本院提出具保聲請，即難准許，應予駁回。
五、據上論斷，應依刑事訴訟法第121條第1項裁定如主文。
中    華    民    國    95    年    12    月    29    日
                  刑事第五庭審判長法  官  黃程暉
                                  法  官  李宜娟
                                  法  官  賴秀蘭
以上正本證明與原本無異。
如不服本裁定，應於送達後5日內，向本院提出抗告狀。
                                  書記官  陳惠娟
中    華    民    國    96    年    1     月    9     日


司法院資訊處製作；財團法人民間司法改革基金會備份。
